【裁判字號】    99,交易緝,1
【裁判日期】    990325
【裁判案由】    公共危險
【裁判全文】
臺灣臺東地方法院刑事判決             99年度交易緝字第1號
公  訴  人  臺灣臺東地方法院檢察署檢察官
被      告  乙○○
上列被告因公共危險案件，經檢察官聲請以簡易判決處刑（96年
度偵字第2393號），本院認不宜以簡易判決處刑，而改依通常程
序審理，並行簡式審判程序判決如下：
    主  文
乙○○服用酒類，不能安全駕駛動力交通工具而駕駛，累犯，處
有期徒刑肆月，如易科罰金，以新臺幣壹仟元折算壹日。
    犯罪事實
一、乙○○前於民國93年間因傷害罪案件，經本院以93年度簡字
    第97號判決判處有期徒刑3月，甫於94年1月10日易科罰金執
    行完畢。猶不知悔改，明知服用酒類會導致不能安全駕駛動
    力交通工具，於96年10月22日中午，在臺東市○○路某親戚
    家中食用純米酒所烹煮之燒酒雞，已達不能安全駕駛動力交
    通工具之程度；仍於同日下午2時45分許，酒後駕駛車牌號
    碼RJK -950號輕型機車，行經臺東市○○路與興安路口之際
    ，為警攔檢時查獲，並測得其呼氣所含酒精成分達每公升
    0.98毫克（MG/L），客觀上已達不能安全駕駛動力交通工具
    之程度。
二、案經臺東縣警察局移送臺灣臺東地方法院檢察署檢察官偵查
    後聲請以簡易判決處刑。
    理  由
一、本件被告乙○○所犯為刑法第185條之3之罪，核屬刑事訴訟
    法第273條之1第1項所定死刑、無期徒刑、最輕本刑為3年以
    上有期徒刑以外之罪，亦非高等法院管轄之第一審案件，而
    被告於本院行準備程序中就被訴事實為有罪之陳述，經告知
    被告簡式審判程序之旨並聽取當事人意見後，本院合議庭裁
    定由受命法官獨任進行簡式審判程序，是本件之證據調查，
    依刑事訴訟法第273條之2規定，不受同法第159條第1項、第
    161條之2、第161條之3、第163條之1及第164條至第170條規
    定之限制，合先敘明。
二、上開犯罪事實業據被告乙○○於警詢、偵查及本院審理中坦
    承不諱，並有酒精濃度測試表、臺東縣警察局交通警察隊觀
    察紀錄表、臺東縣警察局違反道路交通管理事件通知單及呼
    氣酒精測試器檢定合格證書各1份在卷可考。從而，被告之
    自白與事實相符，應可採信。本案事證明確，被告犯行堪可
    認定，應依法論科。
三、按被告所犯者為刑法第185條之3之罪，而被告行為後，刑法
    第185條之3原規定：「服用毒品、麻醉藥品、酒類或其他相
    類之物，不能安全駕駛動力交通工具而駕駛者，處一年以下
    有期徒刑、拘役或（銀元）三萬元以下罰金。」，已於97年
    1 月4日修正為：「服用毒品、麻醉藥品、酒類或其他相類
    之物，不能安全駕駛動力交通工具而駕駛者，處一年以下有
    期徒刑、拘役或科或併科（新臺幣）十五萬元以下罰金。」
    。而依刑法施行法第1條之1第1項規定「中華民國九十四年
    一月七日刑法修正施行後，刑法分則編所定罰金之貨幣單位
    為新台幣。」；同條第2項規定「九十四年一月七日刑法修
    正時，刑法分則編未修正之條文定有罰金者，自九十四年一
    月七日刑法修正施行後，就其所定數額提高為三十倍。但七
    十二年六月二十六日至九十四年一月七日新增或修正之條文
    ，就其所定數額提高為三倍」。故依刑法施行法第1條之1第
    1 項、第2項後段，修正前刑法第185條之3有關罰金刑提高3
    倍後，最高額度為新台幣九萬元；而依刑法施行法第1條之1
    第1項規定，修正後刑法第185條之3之罰金刑最高額度，則
    提高至新台幣十五萬元，比較修正前後規定，以修正前即行
    為時之規定，較有利於被告，故依刑法第2條第1項前段規定
    ，本件自應適用被告行為時即97年1月4日修正前之刑法第18
    5條之3為其準據。次按法律經修正，若無論依修正前或修正
    後之規定，其構成要件及法律效果均相同者，即無有利或不
    利之情形，參之最高法院97年4月22日97年度第2次刑事庭會
    議決議意旨，即無庸為新舊法之比較。另參酌最高法院97年
    11月7日97年度第21次刑事庭會議決議意旨，就無庸為新舊
    法比較之情形，縱其適用欠妥當，惟無論適用行為時法或裁
    判時法，因結果並無不同，對判決不生影響，上訴審亦毋庸
    撤銷改判。查刑法第41條業於98年12月30日修正公布，已於
    99年1月1日生效，然就刑法第41條第1項前段之構成要件及
    法律效果，皆未修正改變，本件之宣告刑既未逾6月，無論
    依修正前或修正後之刑法第41條第1項前段易科罰金之規定
    ，皆得以新臺幣1,000元、2,000元或3,000元折算1日，易科
    罰金，自無庸為新舊法比較，而逕行適用修正後刑法第41
    條第1項前段，併此敘明。
四、核被告乙○○所為，係犯修正前刑法第185條之3服用酒類不
    能安全駕駛動力交通工具罪。被告有如犯罪事實欄所載論罪
    科刑及執行情形，有臺灣高等法院被告前案紀錄表在卷可按
    ，其於有期徒刑執行完畢後，5年以內再故意犯本件有期徒
    刑以上之罪，為累犯，應依刑法第47條第1項規定加重其刑
    。爰審酌被告前已有犯服用酒類不能安全駕駛動力交通工具
    罪之紀錄，素行不佳，其明知酒精成分對人之意識能力具有
    不良影響，酒後駕車對一般往來之公眾及駕駛人自身皆具有
    高度危險性，既漠視自己安危，尤枉顧公眾安全，而於服用
    酒類後之呼氣中酒精濃度達每公升0.98毫克，已處於不能安
    全駕駛動力交通工具之狀態，仍執意騎乘輕型機車行駛於供
    公眾往來之道路，已對行車安全產生危害，惟念及被告於犯
    罪後尚能坦認不諱，態度良好，已有悛悔之意，兼衡被告高
    職畢業之智識程度，家庭狀況等一切情狀，量處如主文所示
    之刑，併諭知易科罰金之折算標準。
五、本案被告經檢察官聲請簡易判決處刑，檢察官及被告均同意
    科處有期徒刑2月，並記明偵查筆錄，惟被告前因傷害罪於
    93年間經本院判處有期徒刑3月，而於94年1月10日易科罰金
    執行完畢，為累犯，加重其刑結果，被告所應受之有期徒刑
    宣告最低刑度為3月，不得低於3月，檢察官與被告協商結果
    ，違反刑事訴訟法第451條之1第4項第4款之規定，爰依刑事
    訴訟法第452條之規定，改依通常程序審理，附此敘明。
據上論斷，應依刑事訴訟法第452條、第273條之1第1項、第299
條第1項前段，刑法第2條第1項前段、第185條之3（修正前）、
第47條第1項、第41條第1項前段，刑法施行法第1條之1第1項、
第2項後段，判決如主文。
本案經檢察官甲○○到庭執行職務。
中    華    民    國    99    年    3     月    25    日
                    交通法庭    法  官  林拔群
以上正本證明與原本無異。
如不服本判決應於收受本判決後10日內向本院提出上訴書狀（須
附繕本）。「切勿逕送上級法院」。
                                書記官  鄭鈺瓊
中    華    民    國    99    年    3     月    25    日
附錄本案論罪科刑法條全文：
修正前中華民國刑法第185條之3（重大違背義務致交通危險罪）
服用毒品、麻醉藥品、酒類或其他相類之物，不能安全駕駛動力
交通工具而駕駛者，處1年以下有期徒刑、拘役或3萬元以下罰金
。

司法院資訊處製作；財團法人民間司法改革基金會備份。
